最高法院刑事判決　　　　　　　　　 111年度台上字第3094號
　　　　　　　　　　　　　　　　　 111年度台上字第3096號
上　訴　人　林俊賢



選任辯護人　李偉如律師 
上　訴　人　趙　晶




上列上訴人等因違反毒品危害防制條例案件，不服臺灣高等法院
高雄分院中華民國111 年3 月22日第二審更審判決（110 年度上
更一字第44號、110 年度原上更一字第2 號，起訴及追加起訴案
號：臺灣屏東地方檢察署106 年度偵字第4015號、106 年度偵緝
字第485 號），提起上訴，本院判決如下：
    主  文
上訴駁回。
    理  由
壹、上訴人林俊賢部分
一、按刑事訴訟法第377 條規定，上訴於第三審法院，非以判決
    違背法令為理由，不得為之。是提起第三審上訴，應以原判
    決違背法令為理由，係屬法定要件。如果上訴理由書狀並未
    依據卷內訴訟資料，具體指摘原判決不適用何種法則或如何
    適用不當，或所指摘原判決違法情事，顯與法律規定得為第
    三審上訴理由之違法情形，不相適合時，均應認其上訴為違
    背法律上之程式，予以駁回。
二、本件原判決撤銷第一審判決關於林俊賢如其附表二所示部分
    之科刑判決及林俊賢被訴如其附表五編號4 所示部分之無罪
    判決，改判論處林俊賢如原判決附表二所示共同販賣第一級
    毒品、附表四編號②所示販賣第一級毒品未遂各罪刑（均處
    有期徒刑）及為相關沒收宣告。另維持第一審論處林俊賢如
    其附表三編號1 所示販賣第一級毒品（處有期徒刑）、編號
    2 所示販賣第二級毒品各罪刑及為相關沒收宣告部分之判決
    ，駁回其此部分在第二審之上訴，已詳敘認定犯罪事實所憑
    證據及理由。
三、執行機關於執行通訊監察期間所作之期中報告書，陳報至該
    管法院時，如已逾15日之法定期限，屬違反通訊保障及監察
    法（下稱通保法）第5 條第4 項期中報告義務之規定。又執
    行機關違反期中報告義務，於期限前監聽所得資料，具有證
    據能力；於期限後監聽所得資料部分，其證據能力之有無，
    則視執行機關是否已於通訊監察期間製作報告書而定。如完
    全未製作，依通保法第18條之1 第3 項規定無證據能力；倘
    已製作，僅逾期陳報至該管法院者，應依刑事訴訟法第158
    條之4 規定，審酌人權保障及公共利益之均衡維護認定之。
    另對監察對象所涉販賣或意圖販賣而持有毒品等罪嫌，於合
    法實施監聽期間，取得販運毒品予監察對象之上、下游，或
    與監察對象共犯上開罪嫌之人之監聽內容，對該上、下游或
    共犯而言，仍屬另案監聽，為通保法第18條之1 第1 項所定
    之「其他案件」之內容。惟另案監聽與惡意之非法監聽，性
    質上截然不同，不當然絕對排除其證據能力。林俊賢提起第
    三審上訴，爭執原判決附表二（通訊監察日期民國105 年10
    月31日）、附表三編號①（通訊監察日期105 年10月17日）
    、②（通訊監察日期105 年10月24日）、附表四編號②（通
    訊監察日期105 年10月17日）所示通訊監察譯文之證據能力
    。卷查臺灣屏東地方檢察署前向臺灣屏東地方法院（下稱屏
    東地院）對監察對象「鐘某」（即鐘越勝）使用之手機門號
    「0000000000」，聲請通訊監察獲准（105 年度聲監字第47
    1 號），監察期間自105 年10月12日10時起至同年11月10日
    10時止，並經屏東地院法官在通訊監察書指示事項記載「執
    行機關應於105 年11月3 日前作成監察報告書陳送本院，並
    具體說明監察進行情形及有無繼續監察之必要。」嗣由執行
    機關即高雄市政府警察局刑事警察大隊（下稱高雄市刑大）
    於105 年10月31日作成通訊監察期中報告書送請屏東地院核
    閱。高雄市刑大並依通保法第18條之1 第1 項規定就通訊監
    察取得其他案件之內容（即林俊賢涉販賣毒品犯罪相關通訊
    監譯文）向屏東地院聲請認可獲准（106 年度聲監可字第12
    2 號）等情，業據原審調閱相關通訊監察案卷核閱屬實，並
    有屏東地院通訊監察書、電話附表、高雄市刑大106 年12月
    26日函及所附偵查報告、屏東地院106 年12月29日函各在卷
    可查。依上揭說明，原判決附表三編號①、②、附表四編號
    ②之通訊監察譯文，均係於執行機關作成報告書陳報法院之
    15日期限前（即105 年10月27日前）監聽所得資料，皆有證
    據能力。原判決附表二之通訊監察譯文則係於上開期限後監
    聽所得資料，其證據能力之有無，應依刑事訴訟法第158 條
    之4 規定，審酌人權保障及公共利益之均衡維護認定之。而
    原判決已敘明如何審酌高雄市刑大逾15日之法定期限（未逾
    越法官另行指示之陳報期限），才提出期中報告書，違背法
    定程序之程度、主觀意圖、狀況、侵害犯罪嫌疑人或被告權
    益之種類及輕重、所生危害等因素，認定附表二之通訊監察
    譯文有證據能力，經核尚無不合。又對林俊賢而言，上開通
    訊監察譯文內容，固屬另案監聽，惟高雄市刑大已依通保法
    第18條之1 第1 項規定向屏東地院聲請認可獲准，自有證據
    能力。林俊賢執此指摘，殊非適法上訴第三審之理由。
四、證人之陳述前後稍有不符或相互間有所歧異，究竟何者為可
    採，事實審法院非不可本於經驗法則，斟酌其他情形，作合
    理之比較，定其取捨。若其基本事實之陳述與真實性無礙時
    ，仍非不得予以採信，非謂一有不符或矛盾，即認全部均為
    不可採信。又購毒者關於被告販毒之指證，固須有補強證據
    以擔保其真實性，惟此項補強證據不以證明販賣毒品犯罪構
    成要件之全部事實為必要，無論是直接證據、間接證據，或
    係間接事實之本身即情況證據，只須與購毒者之指證具有相
    當之關聯性，經與購毒者之指證綜合判斷，已達於通常一般
    人均不致有所懷疑而得確信其為真實者，即足當之。至證據
    之取捨及事實之認定，為事實審法院之職權，如其判斷無違
    經驗法則或論理法則，即不能任意指為違法。原判決就林俊
    賢單獨（或共同）販賣第一級毒品既（或未）遂、販賣第二
    級毒品部分，分別綜合判斷證人即購毒者鐘越勝之證述、林
    俊賢之部分供述及卷附相關通訊監察譯文等證據，尚非僅憑
    鐘越勝之證述，即認林俊賢確有如原判決附表二所示共同販
    賣第一級毒品海洛因、附表三編號①所示販賣第一級毒品海
    洛因、編號②所示販賣第二級毒品甲基安非他命、附表四編
    號②所示販賣第一級毒品海洛因未遂犯行。並敘明：證人鐘
    越勝於第一審改口未向林俊賢購買毒品，或稱忘記了、沒有
    印象，或稱警詢、偵查中人不舒服亂講，或稱因不滿同案被
    告趙晶，故意陷害等語，均係事後迴護林俊賢之詞，不足採
    信。原判決附表四編號②所示販賣第一級毒品未遂，與附表
    三編號①所示販賣第一級毒品，通聯時間相隔8 小時，海洛
    因代號分別為「原」、「小姐」，價金分別以「幾罐涼的」
    、「下午一點」代之，且後者亦未提及將前者新臺幣（下同
    ）3 千元之交易改為1 千元，二者係不同交易。林俊賢所為
    原判決附表三編號①是鐘越勝要拿給其武士刀，附表三編號
    ②是鐘越勝拿桌巾問其要不要買，其未販毒予鐘越勝。其於
    偵查中供稱幫趙晶送過1 次毒品及幫趙晶開車，係因毒癮發
    作及想要交保，才為不實陳述之辯解，及其原審辯護人所為
    卷附通訊監察譯文無法證明林俊賢確與鐘越勝交易毒品，且
    鐘越勝於警詢、偵查中之證述多有矛盾，與於第一審之證述
    內容亦不符，顯非可信之辯護意旨，如何不足採等由甚詳。
    所為論列說明，與卷證資料悉相符合，亦不違反經驗、論理
    法則。
五、林俊賢提起第三審上訴，以鐘越勝於第一審證稱警詢時因毒
    癮發作，又與趙晶有買賣糾紛，才挾怨誣指其與趙晶。且鐘
    越勝就趙晶如原判決附表四編號①所示販毒部分及其如第一
    審判決附表五編號2 所示被訴販毒部分，有關其等如何販賣
    及交付海洛因之證詞，顯有可疑。足見鐘越勝於警詢、偵查
    中係信口指證，顯不可信。自不能僅憑鐘越勝前後歧異之證
    言，遽認其販毒予鐘越勝。又由105 年10月17日之通訊監察
    譯文，可知其因事等候趙先生，未能於白天前往鐘越勝家，
    鐘越勝久候不耐，才於當日20時4 分打電話問其：「怎麼還
    不來」。縱認其當日有販毒予鐘越勝，亦僅成立原判決附表
    三編號①所示販賣第一級毒品罪，不應再論以附表四編號②
    所示販賣第一級毒品未遂罪。指摘原審有判決不依證據之違
    法。惟查縱認鐘越勝就趙晶販毒部分及林俊賢被訴販毒經判
    決無罪部分之證詞有瑕疵，此與鐘越勝於警詢、偵查中關於
    林俊賢如原判決附表二、附表三編號①、附表四編號②所示
    單獨（或共同）販賣第一級毒品既（未）遂、附表三編號②
    所示販賣第二毒品部分之證言，是否可信，亦無必然關係。
    另鐘越勝曾於105 年10月17日20時4 分打電話問林俊賢：「
    怎麼還不來」之通訊監察譯文，尚無礙於原判決附表四編號
    ②所示販賣第一級毒品未遂，與附表三編號①所示販賣第一
    級毒品，係不同交易之認定。林俊賢此部分上訴意旨，核係
    對原審採證、認事之職權行使、原判決已說明及於判決無影
    響之事項，以自己之說詞或持不同之評價，而為事實上之爭
    辯，俱非上訴第三審之適法理由。
六、依上所述，此部分上訴均違背法律上之程式，皆應予駁回。
貳、上訴人趙晶部分
一、按第三審上訴書狀，應敘述上訴之理由，其未敘述者，得於
    提起上訴後20日內補提理由書於原審法院，已逾上述期間，
    而於第三審法院未判決前仍未提出上訴理由書狀者，第三審
    法院應以判決駁回之，刑事訴訟法第382 條第1 項、第395
    條後段規定甚明。
二、原判決是撤銷第一審判決關於趙晶如其附表二所示部分之科
    刑判決及趙晶被訴如其附表五編號2 所示部分之無罪判決，
    改判論處趙晶如原判決附表二所示共同販賣第一級毒品、附
    表四編號①所示販賣第一級毒品未遂各罪刑（均處有期徒刑
    ）及為相關沒收宣告。另維持第一審論處趙晶如其附表一編
    號1 至5 所示販賣第一級毒品各罪刑（均處有期徒刑）及為
    相關沒收宣告部分之判決，駁回其此部分在第二審之上訴。
    其於111 年3 月29日提起上訴，並未敘述理由，迄今逾期已
    久，本院未判決前仍未提出，依上開規定，其上訴為不合法
    ，應予駁回。
據上論結，應依刑事訴訟法第395 條，判決如主文。
中    華    民    國   111    年    9     月    7     日
                  刑事第六庭審判長法  官  李  英  勇  
                                  法  官  鄧  振  球  
                                  法  官  洪  兆  隆  
                                  法  官  邱  忠  義  
                                  法  官  楊  智  勝  
本件正本證明與原本無異
                                  書記官
中    華    民    國   111    年    9     月    12    日